臺灣橋頭地方法院刑事判決　
110年度交易字第77號
公  訴  人  臺灣橋頭地方檢察署檢察官
被      告  林志忠



            陳春寶


上 一 人之
選任辯護人  呂昀叡律師
上列被告因過失傷害案件，經檢察官提起公訴（110年度偵字第2
416號），本院判決如下：
    主  文
林志忠犯過失傷害罪，處拘役參拾日，如易科罰金，以新臺幣壹
仟元折算壹日。
陳春寶犯過失傷害罪，處拘役肆拾日，如易科罰金，以新臺幣壹
仟元折算壹日。
    事  實
一、陳春寶、林志忠均考領有適當之駕駛執照。陳春寶於民國10
    9年7月17日17時35分許，騎乘車牌號碼000-000號普通重型機車
    ，沿高雄市左營區環山路由東往西方向行駛，行經該路段與站
    前南路之交岔路口，欲左轉站前南路時，本應注意車前狀況
    ，隨時採取必要之安全措施，而依當時天候晴、日間有自然
    光線、柏油路面乾燥無缺陷且無障礙物、視距良好，並無不能
    注意之情事，竟疏未注意及此而貿然左轉進入站前南路由北
    往南方向，適有林志忠駕駛車牌號碼000-0000號營業小客車，
    沿站前南路由西往東方向行駛，行經該路段與環山路之交岔路口
    ，欲右轉站前南路由北往南方向時，本應注意車前狀況，並隨
    時採取必要之安全措施，竟亦疏未注意前方車輛行駛動態貿然
    右轉進入該路口，雙方因而發生碰撞，致陳春寶人車倒地，
    受有右肩、右膝及右髖挫傷、右足踝及左膝挫擦傷之傷害，
    林志忠亦受有頭皮血腫、頸部及左手肌肉拉傷之傷害。嗣林
    志忠、陳春寶於肇事後，在未有偵查犯罪職務之機關或公務
    員發覺其等為犯罪人前，即向至現場處理本案車禍事故尚不
    知肇事者為何人之員警自首並接受裁判。
二、案經林志忠、陳春寶訴由高雄市政府警察局左營分局報告臺
    灣橋頭地方檢察署檢察官偵查起訴。
    理  由
壹、程序部分：
    按被告以外之人於審判外之言詞或書面陳述，除法律有規定
    者外，不得作為證據；被告以外之人於審判外之陳述，雖不
    符前4條之規定，而經當事人於審判程序同意作為證據，法
    院審酌該言詞陳述或書面陳述作成時之情況，認為適當者，
    亦得為證據，刑事訴訟法第159條第1項、第159條之5第1項
    分別定有明文。本判決所引用被告林志忠、陳春寶以外之人
    於審判外之陳述，因檢察官、被告林志忠、被告陳春寶及其
    辯護人於本院審判程序中均表示同意有證據能力（交易卷第
    268至269頁），本院審酌前開證據資料作成時之情況，尚無
    違法不當及證明力明顯過低之瑕疵，亦認為以之作為證據應
    屬適當，依刑事訴訟法第159條之5第1項規定，均有證據能
    力。
貳、實體部分：
一、認定犯罪事實所憑之證據及理由
  ㈠被告陳春寶於109年7月17日17時35分許，騎乘車牌號碼000-000
    號普通重型機車，沿高雄市左營區環山路由東往西方向行駛，
    行經該路段與站前南路之交岔路口，欲左轉站前南路由北往南
    方向時，適有被告林志忠駕駛車牌號碼000-0000號自用小客車
    ，沿站前南路由西往東方向行駛，行經該路段與環山路之交岔路
    口，欲右轉站前南路由北往南方向時，本應注意車前狀況，並
    隨時採取必要之安全措施，竟疏未注意前方車輛行駛動態貿然
    右轉進入該路口，雙方因而發生碰撞，致被告陳春寶人車倒
    地，受有右肩、右膝及右髖挫傷、右足踝及左膝挫擦傷等傷
    害之事實，為被告2人供承在卷且不爭執（交易卷第83至84
    頁、第270頁），並有國軍高雄總醫院左營分院附設民眾診
    療服務處診斷證明書及急診病歷、健仁醫院診斷證明書、道
    路交通事故現場圖、道路交通事故調查報告表（一）、（二
    ）-1、現場照片等件附卷可稽（警卷第31至32頁、第41至42
    頁、第45至48頁、第56至69頁，交易卷第211至215頁），是
    此部分事實首堪認定。
  ㈡被告林志忠被訴部分
　⒈前揭犯罪事實，業據被告林志忠於本院審理時坦承不諱（交
    易卷第270頁），並有上揭證據在卷可參，足認被告林志忠
    之自白與事實相符，堪以採信。
　⒉按汽車行駛時，駕駛人應注意車前狀況，並隨時採取必要之
    安全措施，道路交通安全規則第94條第3項定有明文。被告
    林志忠考領有職業小客車駕駛執照，有證號查詢汽車駕駛人
    資料在卷可查（審交易卷第37頁），其對於上開交通法規應
    知之甚詳，且案發當時天候晴、日間有自然光線、柏油路面乾
    燥無缺陷且無障礙物、視距良好等情，有前揭道路交通事故
    調查表（一）及現場照片可憑，依被告林志忠之智識、能力
    並無不能注意之情事，然其疏未注意而貿然右轉進入該路口
    ，肇致本件車禍事故，被告林志忠之駕駛行為確有違反上揭
    注意義務之過失甚明。此外，本件經送鑑定結果，亦認被告
    林志忠駕駛計程車未注意車前狀況，為本件車禍肇事原因，
    有高雄市政府交通局車輛行車事故鑑定委員會鑑定意見書、
    高雄市車輛行車事故鑑定覆議會覆議意見書在卷可參（警卷
    第38至39頁，交易卷第49至50頁），益徵被告林志忠之過失
    行為確係本件車禍事故發生之原因。而被告陳春寶因本次車
    禍受有前揭傷害，是被告林志忠之過失行為與被告陳春寶所
    受之傷害結果間具有相當因果關係，至為顯明。從而，本案
    事證明確，被告林志忠上開犯行，堪以認定，應依法論科。
  ㈢被告陳春寶被訴部分
　　訊據被告陳春寶固坦承於前揭時、地，騎乘普通重型機車與
    被告林志忠駕駛之車輛發生碰撞等情，惟矢口否認有何過失
    傷害犯行，辯稱：我從環山路左轉要進入站前南路時，並未
    看到有任何車子，我是騎到站前南路後，被林志忠的車由右
    後方推擠倒地，我沒有過失云云。被告陳春寶之辯護人則為
    其辯護稱：被告陳春寶是在行進過程中車輛右後方被撞，在
    此種情況下被告陳春寶能否注意路口全面狀況有待斟酌，且
    被告林志忠所受傷勢亦屬有疑，難以想像本案情形下，被告
    林志忠的頭部會撞到車內B柱，或者受有手部扭傷的傷勢等
    語。經查：
  ⒈按汽車行駛時，駕駛人應注意車前狀況，並隨時採取必要之
    安全措施，道路交通安全規則第94條第3項定有明文。查被
    告陳春寶考領有普通重型機車駕駛執照，有證號查詢機車駕
    駛人資料存卷可參（審交易卷第35頁），是其對於上開規定
    自難諉為不知，其駕車上路，自應注意依上開規定行駛。且
    案發當時天候晴、日間有自然光線、柏油路面乾燥無缺陷且無
    障礙物、視距良好等情，業如前述，當時並無不能注意之情
    事。
  ⒉證人即被告林志忠於本院審理中證稱：案發當時我右轉站前
    南路進入外側車道，再打方向燈要往內側車道靠，陳春寶則
    往外側車道靠過來，我的車輛左前輪葉子板附近與陳春寶的
    機車右側車身發生碰撞等語（交易卷第226頁、第236頁、第
    238至239頁），且被告陳春寶亦自承碰撞時，是機車右側遭
    被告林志忠碰撞，隨後機車往左側傾倒等語（交易卷第81頁
    ），參以被告陳春寶之車損情形（警卷第61至65頁），機車
    之右前方踏板、右後方車身及排氣管處均有明顯擦痕，再依
    道路交通事故現場圖及現場照片（警卷第41頁、第56頁、第
    67至68頁），雙方發生碰撞地點在站前南路由北往南方向路
    口處，可見被告陳春寶係與被告林志忠同時進入該路口時，
    機車右側車身與被告林志忠車輛左前車頭發生碰撞；又依上
    開現場照片，環山路與站前南路之交岔路口甚為空曠無障礙
    物，而被告林志忠駕駛之車輛亦不可能憑空出現在該路口，
    則被告陳春寶自環山路欲左轉進入站前南路時，騎乘過程中
    應能注意到被告林志忠之車輛同時欲右轉進入同一路口，依
    被告陳春寶之智識、能力並無不能注意之情事，竟疏未確實
    查看站前南路由西往東之來車情況，而貿然左轉進入該路口
    ，肇致本件車禍事故，其駕駛行為確有違反上揭注意義務之
    過失甚明，且高雄市車輛行車事故鑑定覆議會覆議意見書（
    交易卷第49至50頁），亦同此見解。是被告陳春寶辯稱其無
    過失，並非可採。公訴意旨漏未論及被告陳春寶有未注意車
    前狀況之過失行為，應予補充。
  ⒊且證人即被告林志忠於本院審理中證稱：雙方發生碰撞時，
    我受到驚嚇要往右閃避陳春寶，急轉方向盤時造成左手扭傷
    虎口疼痛，身體則因為慣性往左邊靠，導致我的頭部撞到車
    內B柱上安全帶裝置及頸部扭傷；本案發生車禍後，我想說
    可以忍痛所以沒有立即就醫，但回到家還是會痛，便在家人
    協助下就醫，期間並沒有再發生其他車禍或意外等語（交易
    卷第228至229頁、第231至232頁、第234至235頁、第240至2
    41頁）。而被告林志忠於案發當日21時24分許至寶建醫療社
    團法人寶建醫院（下稱寶建醫院）急診就醫，經診斷受有頭
    皮血腫、頸部及左手肌肉拉傷之傷害等情，有寶建醫院診斷
    證明書、病歷資料及寶建醫院111年8月9日寶建醫字第11108
    09369號函在卷可參（警卷第17頁，交易卷第35至43頁、第1
    77頁），核與被告林志忠證述發生碰撞當下其立即反應而撞
    擊、受傷之部位相符，因被告林志忠在毫無防備下與被告陳
    春寶發生碰撞，為閃避而往右急轉方向盤、因慣性作用而發
    生頸部扭傷、頭部往左與車內設施發生碰撞，因而受有前揭
    傷勢，尚與常情無違，堪信被告林志忠確實因本案車禍而受
    有前揭傷害。
  ⒋而被告林志忠雖未於車禍發生後立刻就醫，然其於事發後即
    向到場處理之員警告知因急轉方向盤致左手虎口處受傷一事
    ，有道路交通事故談話紀錄表及本院當庭勘驗員警秘錄器結
    果附卷可佐（警卷第51至52頁，交易卷第225頁），且其於
    車禍發生當晚即前往就醫，就醫時間與本件車禍事故發生時
    間尚非相距甚遠，又其所受傷勢並未嚴重至難以行走或疼痛
    難耐需立即就醫治療之程度，是其於車禍後未立即就醫，亦
    無違常情。故被告陳春寶之辯護人辯稱被告林志忠並非因本
    案車禍受傷等語，尚屬無據。從而，被告陳春寶因前述駕駛
    行為之疏失導致被告林志忠受有前揭傷害，被告陳春寶之過
    失行為與被告林志忠之傷害結果間，自具有相當因果關係，
    應可認定。
  ⒌至起訴書固認為被告陳春寶有自環山路外側車道（直行車道
    ）違規左轉之肇責，然此僅為單純交通違規而非本案肇責，
    附此敘明。從而，本案事證明確，被告陳春寶前揭所辯，均
    無足採，其上開犯行堪以認定，應依法論科。至於被告陳春
    寶之辯護人聲請將本案交通事故送學術單位鑑定，以釐清肇
    事責任乙節，因本案事證已臻明確，核無再送鑑定之必要，
    併予敘明。
二、論罪科刑
  ㈠核被告2人所為，均係犯刑法第284條前段之過失傷害罪。
  ㈡被告2人於案發後留在現場，於員警到場處理時當場承認為肇
    事人，有高雄市政府警察局左營分局111年8月2日高市警左
    分偵字第11172665500號函暨員警職務報告在卷足憑（交易
    卷第162至164頁），堪認被告2人於有偵查犯罪職權之機關
    或個人發覺其等犯罪前，主動坦承肇事並自願接受裁判，合
    於自首之要件，雖被告陳春寶對其所犯上開犯行有所辯解，
    然此為其辯護權之合法行使，並不影響其自首之效力，爰均
    依刑法第62條前段之規定減輕其刑。
  ㈢爰審酌被告2人駕車上路，本應謹慎注意遵守交通規則，以維
    自身及其他用路人之安全，竟均疏未注意車前狀況，而肇致
    本件交通事故，同為肇事原因，並分別使對方受有上開傷害
    ，所為均有不是；並考量被告林志忠於本院審理中終能坦承
    犯行，而被告陳春寶仍否認犯行之犯後態度，及雙方迄今未
    達成和解或填補對方所受損害；兼酌雙方於本案所受傷勢與
    過失比例，及被告林志忠到庭自陳高職畢業之智識程度，從
    事遊覽車及計程車司機，每月收入約新臺幣3萬元，與配偶
    及子女同住，家庭經濟狀況貧窮，身體狀況不佳之經濟生活
    狀況（交易卷第271頁），被告陳春寶到庭自陳高職畢業之
    智識程度，家管，仰賴配偶之收入維生，與公婆、配偶及子
    女同住，家庭經濟狀況小康，身體狀況良好之經濟生活狀況
    （交易卷第271頁）等一切情狀，分別量處如主文所示之刑
    ，並均諭知如易科罰金之折算標準。
據上論斷，應依刑事訴訟法第299條第1項前段，判決如主文。
本案經檢察官陳麗琇提起公訴，檢察官林世勛到庭執行職務。
中　　華　　民　　國　　111 　年　　9 　　月　　21　　日
                  刑事第二庭  法　官  李怡靜
以上正本證明與原本無異。
如不服本判決應於收受判決後20日內向本院提出上訴書狀，並應
敘述具體理由。其未敘述上訴理由者，應於上訴期間屆滿後20 
日內向本院補提理由書 (均須按他造當事人之人數附繕本)「切
勿逕送上級法院」。
中　　華　　民　　國　　111 　年　　9 　　月　　21　　日
                              書記官  楊芷心

附錄本案論罪科刑法條：
刑法第284條
因過失傷害人者，處一年以下有期徒刑、拘役或十萬元以下罰金
；致重傷者，處三年以下有期徒刑、拘役或三十萬元以下罰金。